【裁判字號】    89,易,4215
【裁判日期】    891230
【裁判案由】    違反電子遊戲場業管理條例
【裁判全文】
台灣台中地方法院刑事判決                        八十九年度易字第四二一五號
    公  訴  人  臺灣台中地方法院檢察署檢察官
    被      告  甲○○
右列被告因違反電子遊戲場業管理條例案件，經檢察官聲請簡易判決處刑（八十九年
度偵字第一六八八八號），本院台中簡易庭認本件不宜以簡易判決處刑，簽移本院刑
事庭改用通常程序審理，本院判決如左：
    主  文
甲○○無罪。
    理  由
一、公訴人聲請簡易判決處刑意旨係以：被告甲○○明知自民國八十九年二月三日起
    電子遊戲場業管理條例公布施行後，未依電子遊戲場業管理條例規定辦理營利事
    業登記者，不得經營電子遊戲場業，竟自該條例施行後，自八十九年八月間起，
    在台中市○○路與自由一街口夜市擺設樸克電動機具十七台，供不特定人把玩。
    嗣於八十九年九月二十一日下午九時許，適有客人陳富家、邱振輝打上開電動機
    具時，為警在上址查獲，因認被告涉犯違反電子遊戲場業管理條例第十五條之規
    定，應依同條例第二十二條之規定處罰。
二、按犯罪事實應依證據認定之，無證據不得推定其犯罪事實；不能證明被告犯罪者
    ，應諭知無罪之判決；刑事訴訟法第一百五十四條、第三百零一條第一項分別定
    有明文。又按認定不利於被告之事實，須依積極證據，苟積極證據不足為不利於
    被告事實之認定時，即應為有利於被告之認定，更不必有何有利之證據，最高法
    院三十年度上字第八一六號判例可資參照。
三、公訴人認被告涉有違反電子遊戲場業管理條例第二十二條之罪嫌，無非係以被告
    之自白、證人陳富家、邱振輝之證詞及照片四張在卷可稽等為其論據。訊據被告
    固坦承於前開時地擺設樸克電動機具十七台供不特定人把玩，並未辦理營利事業
    登記之事實，惟辯稱：伊不清楚電子遊戲場業管理條例是如何規定等語。按依電
    子遊戲場業管理條例第二十二條規定，違反同條例第十五條「未依本條例規定辦
    理營利事業登記者，不得經營電子遊戲場業。」之規定者，固應科處刑罰，然依
    同條例第十條第一項、第十一條第一項所定：「經營電子遊戲場業，應依公司法
    或商業登記法辦理公司或商業登記」、「電子遊戲場業於申請營利事業登記、遷
    址或增加電子遊戲場業營業項目登記時，除應依相關法令辦理外，應向直轄市、
    縣（市）主管機關申請核發營利事業登記證及營業級別證，並辦理下列事項之登
    記：一、營業級別。二、機具類別。三、營業場所管理人。四、營業場所之地址
    。」內容觀之，經營電子遊戲場業應依相關規定辦理營利事業登記。另按商業登
    記法第四條第一項第一款規定：「左列各款小規模商業，得免依本法申請登記︰
    一、攤販。．．．」；又營利事業登記管理規則第二條規定：「營利事業之營業
    登記，依本規則辦理之。本規則未規定者，適用其他有關法令之規定。」，同規
    則第三條第二項規定：「營利事業之管理、處分公司、事務所、工廠、保養廠、
    工作場、機房、倉棧、礦場、建築工程場所、展售場所、連絡處、辦事處、服務
    站、營業所、分店、門市部、拍賣場及類似之其他固定營業場所如對外經營，應
    於開始營業前依本規則規定，分別向該管機關申請營業登記。」；再按所得稅法
    第十一條第二項亦規定：「本法所稱營利事業，係指公營、私營或公私合營，以
    營利為目的，具備營業牌號或場所之獨資、合夥、公司及其他組織方式之工、商
    、農、林、漁、牧、礦、冶等營利事業。」。綜上觀之，小規模且無固定營業場
    所之流動性攤販，依商業登記法之規定，免辦登記，且非屬營利事業登記管理規
    則及所得稅法所規範之營利事業，再參諸電子遊戲場業管理條例第八、九條對於
    「電子遊戲場」申請設立時，其營業場所應符合其規定之內容，故無固定營業場
    所之攤販，應非屬電子遊戲場業管理條例所規範處罰之對象。經查本件被告係於
    每週二、四在流動夜市擺放電動機具，並無店面，具有流動性，當天營業完畢機
    具即收回，而無固定之營業場所之情，業據被告陳明在卷，並經證人陳富家、邱
    振輝於警訊時供述無誤，且有現場照片四張在卷可憑，是被告所為顯非屬上開營
    利事業登記管理規則及所得稅法所規範之營利事業，其未辦理營利事業登記，自
    難認違反上開電子遊戲場業管理條例第十五條之規定，而以同條例第二十二之罪
    責相繩。此外，本件復查無其他積極證據足資證明被告有公訴人所指之犯行，應
    認其犯罪不能證明，自應為無罪之諭知。
據上論斷，應依刑事訴訟法第四百五十二條、第三百零一條第一項，判決如主文。
中      華      民      國    八十九    年     十二     月     三十     日
                                      台灣台中地方法院刑事第六庭
                                            法  官  張  靜  琪
右正本證明與原本無異。
如不服本判決，應於判決送達後十日內向本院提出上訴狀，上訴於臺灣高等法院臺中
分院( 須附繕本 )。
                                             書記官
中    華    民    國      八十九      年       十二      月     三十    日


司法院資訊處製作；財團法人民間司法改革基金會備份。
